臺灣高等法院刑事判決　　　　　　100年度上更(一)字第211號
上　訴　人　臺灣桃園地方法院檢察署檢察官
被　　　告　石基應
選任辯護人　法律扶助　徐維良律師
被　　　告　吳登燦
選任辯護人　法律扶助　劉育志律師
上列上訴人因被告違反毒品危害防制條例等案件，不服臺灣桃園
地方法院98年度訴字第514 號、第1185號，中華民國99年7 月12
日第一審判決（起訴案號：臺灣桃園地方法院檢察署97年度偵字
第11245 號、第17273 號；追加起訴案號：臺灣桃園地方法院檢
察署98年度3491號），提起上訴經判決後，由最高法院發回更審
，本院判決如下：
    主  文
原判決關於石基應、吳登燦部分撤銷。
石基應共同意圖為自己不法之所有，結夥三人以上，攜帶兇器，
以強暴、脅迫至使不能抗拒，而取他人之物，累犯，處有期徒刑
肆年肆月。扣案如附表一及附表二所示之物，均沒收。
吳登燦共同意圖為自己不法之所有，結夥三人以上，攜帶兇器，
以強暴、脅迫至使不能抗拒，而取他人之物，累犯，處有期徒刑
參年捌月。扣案如附表一及附表二所示之物，均沒收。
    事  實
一、石基應於民國（下同）93年間因違反毒品危害防制條例案件
    ，經臺灣士林地方法院以93年度訴字第681 號判處有期徒刑
    8 月、3 月、4 月，應執行有期徒刑1 年2 月確定，經上訴
    後，復駁回上訴於94年7 月13日確定；再於94年間因違反毒
    品危害防制條例案件，經臺灣士林地方法院以94年度訴字第
    463 號判處有期徒刑10月確定，上開案件定應執行為有期徒
    刑1 年10月，於95年12月13日假釋出監，於96年1 月27日保
    護管束執行完畢。吳登燦於95年間因違反毒品危害防制條例
    案件，經臺灣基隆地方法院於96年3 月22日以95年度訴字第
    583 號判處有期徒刑7 月確定，復於96年間因違反毒品危害
    防制條例案件，經臺灣基隆地方法院於96年7 月9 日以96年
    度基簡字第634 號判處有期徒刑5 月確定，嗣經減刑，定應
    執行為有期徒刑5 月，於96年9 月19日因縮刑期滿執行完畢
    出監。
二、緣楊立華與葉博鈞先前已有數次珠寶買賣交易，楊立華於97
    年4 月23日前之某時透過不詳管道取金飾、戒指共56只（下
    稱上開珠寶）欲變賣予葉博鈞，遂邀同石基應及吳登燦，於
    97年4 月24日凌晨2 時許至林林銘向葉博鈞所承租位於桃園
    縣桃園市○○路448 之7 號8 樓之套房（下稱上開套房）內
    與丁國林及林林銘碰面，並由林林銘撥打電話予葉博鈞，請
    葉博鈞至上開套房洽談買賣珠寶之事。迨同日凌晨4 時許，
    葉博鈞抵達上開套房後，見丁國林、林林銘、楊立華、石基
    應及吳登燦等人分坐於上開套房內之沙發、床沿上，而上開
    珠寶則擺放於桌上，待葉博鈞入內坐於沙發上並觀察珠寶後
    ，因認上開珠寶有鑑定真偽之必要，遂暫緩與楊立華之買賣
    ，楊立華即稱有事而先行離開，並委託石基應、吳登燦留於
    套房內看管上開珠寶，以待天亮時楊立華返回套房，另找尋
    珠寶鑑識人員鑑定上開珠寶之真偽。楊立華離開後，丁國林
    見僅葉博鈞1人在場，有機可乘，乃藉口不滿葉博鈞稱其介
    紹楊立華與葉博鈞間之珠寶買賣有賺取佣金，因而與葉博鈞
    發生口角，遂與林林銘共同基於意圖為自己不法所有強盜之
    犯意聯絡，並明知可發射子彈具有殺傷力之改造手槍，係屬
    槍砲彈藥刀械管制條例管制之物，非經主管機關許可，不得
    無故持有，由丁國林持有具殺傷力之附表一編號1 之改造手
    槍1 支於旁抵住葉博鈞，復另取出如附表二編號1、2所示之
    折疊刀、藍波刀等對於人之生命、身體構成威脅之兇器，趨
    前至葉博鈞所坐之沙發與之併坐，而林林銘再持附表一編號
    2 之改造手槍1 支，將槍口抵住葉博鈞之太陽穴，再由林林
    銘以手撥掉葉博鈞所戴眼鏡，另由丁國林以拳頭搥打葉博鈞
    之胸口，丁國林、林林銘共同自沙發旁茶几底下取出如附表
    二編號3 所示之膠帶2 捲，貼住葉博鈞之眼睛、嘴巴並綑綁
    葉博鈞之雙手及雙腳，另由丁國林持前開折疊刀刺傷葉博鈞
    之大腿等強暴之方式，此時石基應、吳登燦在場見狀已知丁
    國林等人意欲強盜葉博鈞財物，乃竟以共同犯罪之意思，在
    旁幫腔喝令葉博鈞配合，至使葉博鈞不能抗拒，而取走葉博
    鈞之太陽眼鏡1 只、公事包（內含數位相機1 臺、現金新臺
    幣《下同》8 萬餘元）1 只、手錶、戒指及金項鍊（價值約
    5 萬元）等物後，丁國林另逼問葉博鈞住家地址及住家鑰匙
    為何，然葉博鈞因慮及家人安危，遂向丁國林謊報住家地址
    ，待丁國林前往葉博鈞所虛報之假地址而無法進入復返回後
    ，大為光火，並與林林銘、石基應、吳登燦承續前開強盜葉
    博鈞財物之意思，共同向葉博鈞恫嚇：「要充分配合，不然
    要你死」等語脅迫葉博鈞，致令葉博鈞心生畏怖而不能抗拒
    ，遂配合丁國林等人之要求，告知其所有之金融卡提款密碼
    ，此時，丁國林等人方鬆解前開黏貼眼睛、嘴巴及綑綁葉博
    鈞雙手、雙腳之膠帶，而由林林銘、吳登燦負責看管葉博鈞
    ，另由丁國林與石基應一同至桃園縣桃園市○○路448 號1
    樓之國泰世華銀行，先由石基應操作示範1 次後，由丁國林
    持前開金融卡，分別以前開不法取得之葉博鈞所設定金融卡
    密碼之不正方法，使前址銀行之自動付款設備之識別系統識
    別陷於錯誤，認係真正持卡人使用，接續由自動付款設備提
    領葉博鈞之國泰世華商業銀行股份有限公司（下稱國泰世華
    銀行）000-00-000000-0 號帳戶提領現金共10萬元（分4 次
    提領現金3 萬元、3 萬元、3 萬元及1 萬元）及中國信託商
    業銀行股份有限公司（下稱中國信託銀行）000-00000000-0
    號帳戶內提領2 萬元，共提領12萬元之現金得手後，二人旋
    返回上開套房內，因丁國林不滿葉博鈞可提領之現金僅12萬
    元，遂以解決當日糾紛為藉口，要求葉博鈞拿出200 萬元，
    葉博鈞乃佯裝允諾之，並向丁國林提議於同日上午9 時許將
    前往代書事務所向代書借錢以支付前開200 萬元之差額。嗣
    於同日上午8 時40分許，丁國林、石基應2 人與葉博鈞一同
    自上開套房至停車場，由葉博鈞駕駛車牌號碼8338 -RY號自
    用小客車，搭載丁國林坐於該車之副駕駛座，石基應坐於後
    座以監看葉博鈞，三人一同前往桃園縣桃園市○○路79號之
    日新代書事務所，途中葉博鈞即向丁國林稱若代書見其手錶
    、戒指均不見之異狀，恐節外生枝，遂藉故要回上開手錶及
    戒指。待三人抵達日新代書事務所後，丁國林及葉博鈞乃進
    入代書事務所中，石基應在車內等候，葉博鈞即向該事務所
    之員工楊孝萱問明後門位置，並趁機自後門脫逃，並反手將
    後門鎖上，丁國林發覺葉博鈞逃脫已無法自後追趕，旋返回
    停車地點告知石基應此事，二人即各自逃逸離開現場。丁國
    林於離開前開代書事務所時，乃撥打電話予林林銘，告知葉
    博鈞已逃逸之事，並要求林林銘駕駛車牌號碼F8-2083 號自
    用小貨車前來接應，而仍留於上開套房之林林銘接獲通知後
    ，遂離開上開套房，並駕駛前開自用小貨車前往搭載丁國林
    至臺北市○○○路某處之優美大飯店投宿以躲避警方查緝。
    另吳登燦見林林銘逃逸後，亦自桃園縣桃園市○○路448 之
    7 號大樓逃逸，並與石基應及不知情之楊立華會合，石基應
    搭上楊立華所駕駕之車後，楊立華即駕車返回臺北。
三、葉博鈞離開上址代書事務所時，即向警方報案，嗣於97 年5
    月5 日晚間10時10分許，員警持臺灣桃園地方法院檢察署檢
    察官所核發之拘票，在桃園縣桃園市○○街16號8 樓829 室
    ，拘獲丁國林及林林銘，並扣得丁國林所有供犯罪所用如附
    表一、二所示之物（丁國林、林林銘2 人業經分別判處有期
    徒刑七年六月及七年二月確定）。
四、案經葉博鈞告訴及桃園縣政府警察局桃園分局報請臺灣桃園
    地方法院檢察署檢察官偵查後起訴暨追加起訴。
    理  由
壹、程序方面：
一、按被告以外之人於審判外之言詞或書面陳述，除法律有規定
    者外，不得作為證據。本院審酌本件國聯當鋪鑑定報告1 份
    ，為被告以外之人於審判外之書面陳述，且係警察機關委由
    私人所為之判斷，非由檢察官或法官依刑事訴訟法之規定指
    定鑑定人或囑託機關（團體）而為之鑑定，認此部分應無證
    據能力。
二、次按被告以外之人於審判外之陳述，雖不符刑事訴訟法第15
    9 條之1 至第159 條之4 之規定，而經當事人於審判程序同
    意作為證據，法院審酌該言詞陳述或書面陳述作成時之情況
    ，認為適當者，亦得為證據；當事人、代理人或辯護人於法
    院調查證據時，知有刑事訴訟法第159 條第1 項不得為證據
    之情形，而未於言詞辯論終結前聲明異議者，視為有前項之
    同意，刑事訴訟法第159 條之1 、第159 條之5 第1 項、第
    2 項分別定有明文。經查，本判決下列所引用被告以外之人
    於審判外之陳述，檢察官、被告等及其等辯護人於本院言詞
    辯論終結前均未聲明異議，本院審酌上開證據資料製作時較
    無人情施壓或干擾，亦無不當取供，及證明力明顯過低之瑕
    疵，認以之作為證據應屬適當，揆諸前開規定，認前揭證據
    資料有證據能力，合先敘明。
貳、實體方面：
一、訊據被告石基應、吳登燦固坦承與楊立華至上開套房，惟矢
    口否認與丁國林、林林銘共同強盜葉博鈞，石基應辯稱：楊
    立華開車載伊去上開套房，當天除了載伊還有載吳登燦，楊
    立華到了之後跟葉博鈞談珠寶的事情，楊立華走的時候交代
    伊幫忙看著珠寶，因為珠寶有價值，所以要伊等看著。伊有
    看見丁國林、林林銘身上有槍。丁國林放在身上伊有看到，
    丁國林拉衣服的時候伊看到有槍，丁國林還有拿刀。伊聽見
    小葉自己說要拿錢賠償丁國林。一開始伊有看到丁國林毆打
    葉博鈞，持刀刺傷葉博鈞，並且將葉博鈞綑綁起來，是丁國
    林及林林銘拿膠帶把葉博鈞綁起來。當時吳登燦跟伊在旁邊
    看。伊害怕只能配合，是丁國林問伊會不會領錢，伊說會，
    伊回答時並不知道丁國林的用意，丁國林知道伊會領錢後，
    就用兇惡的口氣命令伊跟著去領錢，伊跟丁國林到提款機領
    錢，下去後，是伊跟丁國林說怎麼操作的，伊操作一次給丁
    國林看，之後丁國林自己操作去領錢。後來伊及丁國林去代
    書那裡，丁國林被葉博鈞騙了，伊等就各自離開，伊是在路
    上遇到楊立華及吳登燦開車經過，楊立華叫伊，伊才上車的
    云云；吳登燦辯稱：97年4 月24日凌晨4 時是楊立華叫伊等
    一起去賣珠寶的。楊立華離開大約10幾分鐘之後，葉博鈞在
    看珠寶，丁國林問葉博鈞說有跟誰說珠寶仲介費，然後兩個
    就吵起來，伊有看到丁國林打了葉博鈞一拳，丁國林後來把
    葉博鈞綁起來，然後就跟葉博鈞講，伊沒有賺仲介費，為何
    要這樣講，丁國林有拿刀刺葉博鈞。石基應當時坐在床上，
    伊躺在床上。林林銘坐在椅子上，那間是套房，林林銘坐在
    椅子上，好像坐在葉博鈞的旁邊。後來丁國林帶著石基應及
    葉博鈞離開時，伊躺在那邊睡覺，伊迷迷糊糊，伊醒了之後
    屋子裡面都沒有人，伊就走路下來，伊看到一臺車子好像是
    楊立華的車子，伊就敲他的玻璃，楊立華就起來了。後來伊
    等要上高速公路，看到石基應一個人在路上走，伊就過去叫
    他，後來石基應上車，就一起回去了云云。經查：
（一）同案被告丁國林對其與林林銘二人於97年4 月24日凌晨4
      時10分許，因楊立華、吳登燦、石基應帶一批珠寶稱要賣
      葉博鈞，遂至林林銘租屋處與葉博鈞洽談，後因葉博鈞稱
      需要鑑定，楊立華即先行離開，此時丁國林與葉博鈞發生
      爭執，憤而持槍、刀壓制葉博鈞，並以膠帶圈綁其口、眼
      、手，並要求200 萬元，葉博鈞遂自行自其公事包內取出
      提款卡稱要自行去提領，丁國林堅持要自己去領，葉博鈞
      遂交付提款卡並告知密碼，丁國林便與石基應外出提領，
      由林林銘看管葉博鈞，吳登燦亦與林林銘同在屋內，但只
      領到12萬元，其餘不足部分翌日再向代書借款，伊便與石
      基應、葉博鈞同至代書處，林林銘、吳登燦則留在伊住處
      ，待葉博鈞進入事務所後，門即遭上鎖，伊因見情況有異
      隨即離開，並打電話告知林林銘等情坦承不諱（見97年度
      偵字第11245 號偵查卷(一)第169 頁、第185 頁至第186 頁
      、第38頁至第41頁、第169 頁至第170 頁），核與證人即
      告訴人葉博鈞於偵訊時證稱：97年4 月24日晚上11時許，
      林林銘撥打伊0000000000號要伊去桃園縣桃園市○○路44
      8 號8 樓之6 租屋處，當時現場除林林銘外，尚有丁國林
      、石基應、吳登燦、楊立華，林林銘叫伊坐下，「華哥」
      楊立華拿一盤戒指、首飾問伊要不要買，伊說不要後沒多
      久，楊立華便離開，林林銘並坐到伊旁邊持槍指著伊太陽
      穴、摘掉伊眼鏡、搶走伊公事包（內含數位相機、現金8
      至9 萬元、鑰匙包內現金）、手錶、金項鍊，並用膠帶矇
      住伊頭、眼、鼻及綑綁伊手、腳，且在眼睛被矇住前也看
      見丁國林手持手槍，之後並聽丁國林、林林銘要伊配合、
      不然要伊死等語，渠等目的是要錢，伊不想牽扯家人進來
      ，但丁國林一定要到伊家，之後丁國林至桃園縣桃園市○
      ○○街81號6 樓，而由林林銘負責看管伊，後來丁國林回
      來說鑰匙不對並打伊，且稱再不配合就給伊死，伊就說會
      配合但不想家人牽涉其中，於是丁國林等人取出伊提款卡
      並要伊說密碼，之後去桃園縣桃園市○○路448 號1 樓國
      泰世華銀行自動櫃員機提領伊國泰世華銀行000-00-00000
      0-0 號帳戶內10萬元（分別為3 萬、3 萬、3 萬、1 萬元
      ）、中國信託銀行000-00000000-0號帳戶內2 萬元，之後
      又稱錢太少、不夠分、要200 萬元，伊就說等早上9 點會
      去向代書借錢，到8 時40分許丁國林等人就將伊解開並押
      伊至地下室開伊8338-RY 號車輛，由伊開車、丁國林坐副
      駕駛座、另一人（指石基應）坐伊後座，伊便開車至桃園
      縣桃園市○○路79號「日新代書事務所」，在車上伊為不
      讓他人懷疑就先請丁國林還伊手錶、戒指，抵達後由丁國
      林陪同伊下車，但代書還未到，伊便向職員楊孝萱表示伊
      遭綁架，並尋求後門所在，隨後即由後門逃走前往報警。
      楊立華先於97年4 月23日下午打電話說晚一點要至林林銘
      住處拿珠寶給伊看，而楊立華於翌日凌晨4 時許離開並未
      稱係要找人鑑定珠寶，而是伊說因為伊不懂珠寶需要找人
      鑑定，楊立華便稱有事要先離開。伊一直以為丁國林等人
      是持槍抵住伊，但於97年4 月24日上午5 時30分在跟伊要
      提款卡密碼時，伊才知道伊腿在流血等語（見97年度偵字
      第11245 號偵查卷(二)第95頁至第97頁；原審98年度訴字第
      514 卷(一)第160 頁反面至第164 頁、第166 頁至第168 頁
      ）相符，堪信為真實。
（二）又證人即告訴人葉博鈞於偵查中證稱：被告石基應、吳登
      燦2人有叫伊乖乖配合等語（見97年度偵字第11245號卷(二)
      第97頁）；復於原審審理時證稱：因為被告石基應、吳登
      燦2 人有要我乖乖配合，所以我認為丁國林有分配事情給
      被告石基應、吳登燦2 人，被告石基應、吳登燦2 人當場
      有威脅我，叫我配合等語（見原審98年度訴字第1185號卷
      第87頁反面）。查被告石基應、吳登燦2 人與同案被告丁
      國林、林林銘於凌晨時分，邀約葉博鈞至林林銘租處，在
      狹小之套房內或坐、或臥，並由同案被告丁國林、林林銘
      2 人持刀施以強暴、脅迫，而本件案發在沒有隔間之套房
      ，與被害人共處一室，被告石基應、吳登燦2 人在場目睹
      丁國林、林林銘2人亮出刀槍並綑綁被害人葉博鈞，已有
      強暴脅迫強行要索財物之舉動，自已了解同案被告丁國林
      、林林銘強盜行為之意思，衡情，被告石基應、吳登燦2
      人既在現場已見刀槍、暴力、血光，如無相續共同犯罪之
      意思，應急收拾珠寶離開現場，以免捲入是非，豈有續留
      在現場並幫腔喝令被害人要乖乖配合之理？乃被告石基應
      、吳登燦竟未有勸阻或藉故離去，卻仍留在現場，並一同
      要求被害人乖乖配合其等之指示，顯然被告石基應、吳登
      燦2人其時與同案丁國林、林林銘2人就強盜葉博鈞取款，
      已有相續加入之犯意連絡。再則，被告石基應、吳登燦縱
      使無與同案被告丁國林、林林銘等討論本件強盜所得財物
      如何分配，亦無從阻卻其等不法所有之意圖，並不影響被
      告石基應、吳登燦係自願選擇留在現場參與犯罪之意思。
      又同案被告丁國林否認有脅迫被告石基應配合，被告石基
      應亦無表達其不願意參與犯罪之意思，難認被告石基應有
      何客觀上因丁國林強盜犯行而害怕至喪失自由意志之事實
      ，況被告石基應自承希望可以獲得毒品之好處等情，被告
      吳登燦亦自承在該處施用毒品，足見彼等均係習慣施毒之
      人，企盼能獲取毒品之好處，自屬可以採信，益徵被告石
      基應等確係依自己之意思參加本件犯行，所辯因心中害怕
      云云，不足採取。參以證人楊立華於原審審理時另證稱：
      97 年4月23日伊有到桃園縣桃園市○○路448之7號8樓找
      葉博鈞。伊跟石基應及吳登燦在臺北用電話聯絡，伊等時
      常在一起，那天說要下去跟丁國林聊天所以一起下去。伊
      有告訴石基應、吳登燦下去的目的是要賣珠寶。當天遇到
      葉博鈞後沒有完成交易，葉博鈞說要等到早上把珠寶拿去
      珠寶店鑑定真假，再決定是否要買。之後伊就離開，石基
      應跟吳登燦沒有離開在聊天。97年4月24日早上9點多回到
      丁國林的住處，是要去找葉博鈞，因為早上9點、10點金
      飾店要開門，伊身上沒有錢去找他拿錢。案發當天早上9
      點，伊自己開車到丁國林住處因藥效發作睡著所以沒有上
      去。伊在車上睡覺的時候，吳登燦來敲伊車門把伊叫醒。
      吳登燦先上車，然後石基應隨後也上車等語（見原審98年
      度訴字第1185號卷第107頁至第109頁）。依被告石基應、
      吳登燦之辯解及楊立華之證詞可知，楊立華先行離開林林
      銘租處，委由友人石基應、吳登燦看管珠寶，但石基應卻
      與丁國林一同外出提領葉博鈞之提款卡現金，並至代書處
      取款，並未看管珠寶；而被告丁國林與同案被告石基應外
      出提款時，葉博鈞仍在上開套房內且業已被鬆綁，衡情，
      以同案被告林林銘一己之力尚不足以壓制葉博鈞，故被告
      吳登燦留在上開套房內亦應係意與林林銘一同壓制監看葉
      博鈞。且吳登燦在林林銘逃離其租處後，亦隨後逃離，並
      未看管楊立華之珠寶，而是俟後由員警扣得楊立華之珠寶
      （見97年度偵字第11245號卷(二)第25頁）。足見該批珠寶
      並非貴重，否則何以石基應二度外出均未看管該批珠寶，
      而吳登燦聞訊亦倉惶逃離，並不將該珠寶帶走而棄置現場
      ，足見其等辯稱楊立華要其等留在現場看管珠寶云云，亦
      不可採，所辯乃卸責之詞。末由同案被告丁國林與被告石
      基應、葉博鈞同日上午另駕車前往代書處借貸不足200萬
      元之差額，途中係由葉博鈞開車，若僅丁國林一人前往，
      亦將無法壓制被害人葉博鈞，則被告石基應此陪同前往之
      行為，自有避免葉博鈞趁隙脫逃之用意，在在證明被告石
      基應、吳登燦2人確有與同案被告丁國林、林林銘相續共
      同強盜被害人葉博鈞之犯意聯絡。
（三）又扣案如附表一所示之改造手槍經送請內政部警政署刑事
      警察局鑑驗，認如附表一所示之槍枝分別係仿BERETTA 廠
      M9型半自動手槍製造之槍枝，換裝土造金屬槍管而成之改
      造手槍（含彈匣1 枚，槍枝管制編號：0000000000號）、
      仿BERETTA 廠84型半自動手槍製造之槍枝，換裝土造金屬
      槍管而成之改造手槍（含彈匣1 枚，槍枝管制編號：0000
      000000號），擊發功能正常，可供擊發適用子彈使用，均
      具殺傷力，有卷附現場照片、桃園縣政府警察局槍枝初步
      檢視報告表暨槍枝檢視照片各1份（見97年度偵字第11245
      號卷(一)第128 頁至第134 頁）、內政部警政署刑事警察局
      97年6 月20日刑鑑字第0970069984號槍彈鑑定書及內政部
      警政署刑事警察局98年3 月23日刑鑑字第0980024278號函
      （分別見97年度偵字第11245 號卷(二)第56頁至第66頁；原
      審審訴卷第35頁至第36頁）在卷可憑。
（四）此外，另有內政部警政署刑事警察局97年4 月28日刑紋字
      第0970061374號指紋鑑定鑑驗書、現場照片、警製社區監
      視器拍攝畫面、國泰世華銀行提款機拍攝畫面、敏盛綜合
      醫院97年4 月24日被害人葉博鈞診斷證明書附卷，並有如
      附表一、二所示之物扣案可資佐證（見97年度偵字第1124
      5 號卷(一)第94頁、第98頁至第102 頁、第103 頁至第115
      頁、第128 頁至第134 頁、第147 頁至第158 頁）。事證
      已臻明確，應依法論科。
（五）按強盜罪，係以意圖為自己或第三人不法所有，以強暴、
      脅迫、藥劑、催眠術或他法至使不能抗拒而取他人之物或
      使其交付，為構成要件。所謂至使不能抗拒，係指行為人
      所施用之強暴、脅迫等非法方法，在「客觀上」足使被害
      人喪失意思自由，並達於不能抗拒之程度者而言（最高法
      院94年度台上字第1782號判決要旨可資參照）。又按刑法
      第28條之共同正犯，係採客觀主義，以共同實施構成犯罪
      事實之行為為成立要件，雖共犯相互間衹須分擔一部分行
      為，苟有犯意之聯絡，仍應就全部犯罪事實共同負責（最
      高法院49年台上字第77號判例、84年度台上字第5039號判
      決同此意旨），另按「共同正犯之意思聯絡，不限於事前
      有所協議，其於行為當時，基於相互之認識，以共同犯罪
      之意思參與者，亦無礙於共同正犯之成立」（最高法院73
      年台上字第1886號判例可資參考）；次按刑法之「相續共
      同正犯」，就基於凡屬共同正犯對於共同犯意範圍內之行
      為均應負責，而共同犯意不以在實行犯罪行為前成立者為
      限，若了解最初行為者之意思，而於其實行犯罪之中途發
      生共同犯意而參與實行者，亦足成立；故對於發生共同犯
      意以前其他共同正犯所為之行為，苟有就既成之條件加以
      利用而繼續共同實行犯罪之意思，則該行為即在共同意思
      範圍以內，應共同負責（最高法院98年台上字第7972號、
      4230號判決意旨可資參照）。查同案被告丁國林與被害人
      葉博鈞發生口角後，與同案被告林林銘分持上開槍枝、刀
      械抵住葉博鈞，並以拳頭毆擊被害人，再以上開膠帶綑綁
      被害人葉博鈞之眼、口、手、腳等部位施強暴、脅迫，被
      告石基應、吳登燦且在旁幫腔恫嚇要好好配合，以其等人
      多勢眾，相對被害人孤單一人，加之上開強暴、脅迫之手
      段，已足使被害人葉博鈞喪失意思決定自由而陷於不能抗
      拒，並由同案被告丁國林與被告石基應外出提領款項，而
      由同案被告林林銘與被告吳登燦在上開租處監看葉博鈞，
      嗣又由石基應陪押被害人至代書事務所準備借取另外鉅款
      ，揆諸前揭最高法院判決意旨，被告2人已具共同犯罪之
      意思，並有部分行為之分擔，自應論以共同正犯，均堪認
      定，均應依法論科。
二、按所謂兇器，其種類並無限制，凡客觀上足對人之生命、身
    體、安全構成威脅，具有危險性之兇器均屬之（最高法院79
    年台上字第5253號判例意旨參照）。查本件由同案被告丁國
    林、林林銘用以強盜葉博鈞所持用附表一所示之改造手槍2
    支具有殺傷力，已說明如上，另被告石基應、吳登燦以及同
    案被告丁國林、林林銘等人共同用以強盜葉博鈞所用之如附
    表三編號1、2所示之刀械，質地堅硬，而葉博鈞於被強盜之
    過程中，遭如附表二編號1 所示之折疊刀刺傷，亦有上開葉
    博鈞之敏盛綜合醫院診斷證明書可參，是均足認上開槍枝及
    刀械在客觀上顯為足以傷害人之生命、身體之物品而為具有
    危險性之兇器無疑。另按刑法第339 條之2 第1 項之以不正
    方法由自動付款設備取得他人之物罪，其所謂「不正方法」
    ，係泛指一切不正當之方法而言，並不以施用詐術為限，例
    如以強暴、脅迫、詐欺、竊盜或侵占等方式取得他人之提款
    卡及密碼，再冒充本人由自動提款設備取得他人之物，或以
    偽造他人之提款卡由自動付款設備取得他人之物等等，均屬
    之（最高法院94年度台上字第4023號判決意旨、本院暨所屬
    法院94年法律座談會刑事類提案第4 號可資參照）。是核被
    告石基應、吳登燦等所為，均係犯槍砲彈藥刀械管制條例第
    8 條第4 項之未經許可持有具殺傷力之改造手槍罪、刑法第
    330 條第1 項結夥三人以上、攜帶兇器強盜罪、同法第339
    條之2 第1 項之非法由自動付款設備取財罪。被告石基應、
    吳登燦與同案被告丁國林、林林銘等人持有具殺傷之改造手
    槍，並以強暴、脅迫所得之提款卡詐領款項，觸犯槍砲彈藥
    刀械管制條例第8 條第4 項之未經許可持有具殺傷之改造手
    槍罪及刑法第339 條之2 第1 項之詐欺取財罪，雖未據起訴
    ，惟此部分與檢察官起訴之加重強盜部分，有想像競合犯之
    裁判上一罪關係，依審判不可分原則，此部分亦為起訴效力
    所及，自應併予審判。又按強盜罪係以強暴、脅迫等方法，
    至使不能抗拒為構成要件之一，犯罪手法當然含有妨害自由
    、傷害、恐嚇等性質，故犯強盜罪而有前開犯罪手法時，是
    否再論以其他罪名，應就行為人之全部犯罪行為實施過程加
    以觀察，若強盜犯行業已著手實施，所為強暴、脅迫手法之
    妨害自由、傷害、恐嚇行為，應包括在強盜行為之內，無另
    行成立他罪之餘地（最高法院92年度台上字第218 號、第38
    60號判決意旨參照）。查被告石基應、吳登燦等人著手為加
    重強盜犯罪行為，係源自同案丁國林與葉博鈞起爭執後，被
    告石基應、吳登燦以及同案被告丁國林、林林銘等人遂共同
    以強暴、脅迫之方式命被害人葉博鈞交付相當之金錢以資解
    決糾紛，嗣因被告石基應、吳登燦以及同案被告丁國林、林
    林銘等人以強暴、脅迫之方法逼問被害人葉博鈞密碼進而持
    提款卡提領款項後，猶不滿足，同案被告丁國林與被告石基
    應復帶同葉博鈞前往上址代書事務所借款，可認被告石基應
    、吳登燦以及同案被告丁國林、林林銘等人共同以強暴、脅
    迫或傷害之方式命被害人葉博鈞行前開無義務之事及限制被
    害人葉博鈞之行動自由之行為，均應認包括在強盜行為之內
    ，無另行成立他罪之餘地。被告石基應、吳登燦以及同案被
    告丁國林、林林銘等人就上開犯行，有犯意聯絡及行為分擔
    ，應論以共同正犯。另被告石基應、吳登燦以及同案被告丁
    國林、林林銘等人先後以強盜所得之葉博鈞之提款卡提款5
    次之行為，係基於同一犯意為達同一目的而利用同一機會，
    在密切接近之時、地，分別就同一犯罪構成要件行為，接續
    進行，屬接續犯，應以包括一罪論（最高法院86年度台上字
    第3295號判例參照）。被告等共同未經許可持有具殺傷之改
    造手槍，並同時為共同加重強盜行為，及共同以非法方式由
    自動付款設備取財物之行為，係以一行為同時觸犯數罪名，
    為想像競合犯，應從一重之結夥三人、攜帶兇器之加重強盜
    罪處斷。又被告石基應、吳登燦有事實欄所示科刑、執行紀
    錄，有本院被告前案紀錄表1 份在卷可參，其於有期徒刑執
    行完畢5 年內，故意再犯本件有期徒刑以上之罪，均為累犯
    ，依刑法第47條第1 項加重其刑。再按刑事審判旨在實現刑
    罰權之分配的正義，故法院對有罪被告之科刑，應符合罪刑
    相當之原則，使輕重得宜，罰當其罪，以契合社會之法律感
    情，此所以刑法第57條明定科刑時應審酌一切情狀，尤應注
    意該條所列10款事項以為科刑輕重之標準，並於同法第59條
    賦予法院以裁量權，如認「犯罪之情狀可憫恕，認科以最低
    度刑仍嫌過重者，得酌量減輕其刑」，俾使法院就個案之量
    刑，能斟酌至當。而刑法第59條規定犯罪之情狀可憫恕者，
    得酌量減輕其刑，其所謂「犯罪之情狀」，與同法第57條規
    定科刑時應審酌之一切情狀，並非有截然不同之領域，於裁
    判上酌減其刑時，應就犯罪一切情狀（包括第57條所列舉之
    10 款事項），予以全盤考量，審酌其犯罪有無可憫恕之事
    由（即有無特殊之原因與環境，在客觀上足以引起一般同情
    ，以及宣告法定低度刑，是否猶嫌過重等等），以為判斷（
    最高法院38年台上字第16號、45年台上字第1165號、51年台
    上字第899 號判例同此意旨）。查被告石基應、吳登燦固係
    在場臨時基於「相續共同正犯」參予本件強盜犯行，惟其等
    並未與同案被告丁國林、林林銘等人事前謀議或商議分贓，
    事後亦未有何分配收受贓款之情事，相較於同案被告丁國林
    、林林銘於事前既備置兇器刀槍，並捆綁毆打被害人手段惡
    劣，並獨佔贓款等情，被告石基應、吳登燦2人顯然涉入情
    節較輕，所受非難程度自較輕微，是倘不論其情節輕重，而
    一律論處本罪之法定本刑七年以上有期徒刑或科以最低度之
    有期徒刑七年，則猶嫌過重，未符罪刑相當及比例原則，是
    本件就全部犯罪情節觀之，對被告2 人而言自屬法重情輕，
    當有情堪憫恕之處，爰依刑法第59條規定，予以酌量減輕其
    刑，並依法先加後減之。
三、原審未詳推求勾稽遽認被告石基應、吳登燦2 人無罪，認事
    用法容有違誤。檢察官上訴意旨以被告2人犯罪可以認定，
    而指摘原判決不當為有理由，原判決既有上開可議而無可維
    持，自應由本院將原判決關於被告2人部分撤銷改判。爰審
    酌被告石基應、吳登燦共同持兇器強盜被害人葉博鈞之財物
    ，危害社會治安與民眾人身安全至鉅，所為非是，惟衡2人
    所涉犯情尚非深入，吳登燦部分所涉又更輕，並斟酌其等智
    識程度、生活狀況、素行等一切情狀，分別量處如主文第2
    項至第3項所示之刑，以資懲儆。
四、扣案如附表一所示槍枝2 支，係違禁物，應依刑法第38條第
    1 項第1 款規定宣告沒收。另扣案如附表二所示之物，屬被
    告丁國林所有，用以強盜被害人所用之物，業據被告丁國林
    供承在卷，依刑法第38條第1 項第2 款規定宣告沒收。
據上論斷，應依刑事訴訟法第369 條第1 項前段、第364 條、第
299 條第1 項前段，槍砲彈藥刀械管制條例第8 條第4 項，刑法
第11條前段、第28條、第330 條第1 項、第339 條之2 第1 項、
第55條、第47條第1 項、第59條、第38條第1 項第1 款、第2 款
，判決如主文。
本案經檢察官張熙懷庭執行職務。
中    華    民    國   100    年    9     月    6     日
            刑事第十四庭  審判長法  官  陳志洋
                                法  官  謝靜慧
                                法  官  梁耀鑌
以上正本證明與原本無異。
如不服本判決，應於收受送達後10日內向本院提出上訴書狀，其
未敘述上訴之理由者並得於提起上訴後10日內向本院補提理由書
（均須按他造當事人之人數附繕本）「切勿逕送上級法院」。
                                書記官  廖麗蓮
中    華    民    國   100    年    9     月    6     日
附表一：
┌──┬────────────┬───┬───────────┐
│編號│扣案物                  │ 數量 │附註                  │
├──┼────────────┼───┼───────────┤
│ 1  │仿BERETTA廠M9型半自動手 │1支   │機械性能良好可擊發適用│
│    │槍製造之槍枝，換裝土造金│      │子彈，認具殺傷力。    │
│    │屬槍管而成之改造手槍（含│      │屬同案被告丁國林所有，│
│    │彈匣1個，槍枝管制編號： │      │供犯本件加重強盜犯罪之│
│    │0000000000號）。        │      │物。                  │
├──┼────────────┼───┼───────────┤
│ 2  │仿BERETTA廠84型半自動手 │1支   │機械性能良好可擊發適用│
│    │槍製造之槍枝，換裝土造金│      │子彈，認具殺傷力。    │
│    │屬槍管而成之改造手槍（含│      │屬同案被告丁國林所有，│
│    │彈匣1個，槍枝管制編號： │      │供犯本件加重強盜犯罪之│
│    │0000000000號）。        │      │物。                  │
└──┴────────────┴───┴───────────┘
附表二
┌──┬────────┬───┬────────────┐
│編號│扣案物          │數量  │附註                    │
├──┼────────┼───┼────────────┤
│ 1  │折疊刀          │1支   │屬同案被告丁國林所有，供│
├──┼────────┼───┤犯本件加重強盜犯罪之物。│
│ 2  │藍波刀          │1支   │                        │
├──┼────────┼───┤                        │
│ 3  │膠帶            │2捲   │                        │
└──┴────────┴───┴────────────┘
附錄本案論罪科刑法條全文：
槍砲彈藥刀械管制條例第8條
未經許可，製造、販賣或運輸鋼筆槍、瓦斯槍、麻醉槍、獵槍、
空氣槍或第 4 條第 1 項第 1 款所定其他可發射金屬或子彈具
有殺傷力之各式槍砲者，處無期徒刑或 5 年以上有期徒刑，併
科新臺幣 1 千萬元以下罰金。
未經許可，轉讓、出租或出借前項所列槍枝者，處 5 年以上有
期徒刑，併科新臺幣 1 千萬元以下罰金。
意圖供自己或他人犯罪之用，而犯前二項之罪者，處無期徒刑或
7 年以上有期徒刑，併科新臺幣 1 千萬元以下罰金。
未經許可，持有、寄藏或意圖販賣而陳列第 1 項所列槍枝者，
處 3 年以上 10 年以下有期徒刑，併科新臺幣 7 百萬元以下罰
金。
第 1 項至第 3 項之未遂犯罰之。
犯第 1 項、第 2 項或第 4 項有關空氣槍之罪，其情節輕微者
，得減輕其刑。
中華民國刑法第330條
犯強盜罪而有第 321 條第 1 項各款情形之一者，處 7 年以上
有期徒刑。
前項之未遂犯罰之。
中華民國刑法第339條之2
意圖為自己或第三人不法之所有，以不正方法由自動付款設備取
得他人之物者，處 3 年以下有期徒刑、拘役或 1 萬元以下罰金
。
以前項方法得財產上不法之利益或使第三人得之者，亦同。